臺灣桃園地方法院刑事判決　　　　　　　96年度訴字第145號
公　訴　人　臺灣桃園地方法院檢察署檢察官
被　　　告　乙○○
指定辯護人　本院公設辯護人 甲○○
上列被告因違反毒品危害防制條例案件，經檢察官提起公訴（九
十五年度毒偵字第五九九三號）及移送併案（九十六年度毒偵字
第一七○六號、第一八二七號、第一九一六號），被告於本院準
備程序進行中，就被訴事實為有罪之陳述，經告知簡式審判程式
之旨，聽取當事人之意見後，本院裁定由受命法官獨任依簡式審
判程式審理，公訴人復聲請改依協商程序而為判決，本院判決如
下：
    主      文
乙○○施用第一級毒品，累犯，處有期徒刑壹年貳月。扣案第一
級毒品海洛因貳包（合計淨重零點貳公克）、內含第一級毒品海
洛因殘渣之夾鍊袋壹只沒收銷燬；注射針筒貳支沒收。
    事實及理由
一、犯罪事實要旨：
    乙○○前於民國九十二年間，因違反毒品危害防制條例案件
    ，經本院於九十三年二月五日以九十二年度訴字第一二○五
    號判決判處有期徒刑一年、五月，應執行有期徒刑一年三月
    ，於九十四年八月三日執行完畢出監。另其因施用毒品案件
    ，經本院以八十七年度毒聲字第二四六五號裁定送勒戒處所
    施以觀察、勒戒後，因其無繼續施用傾向於八十七年十一月
    二十一日出所，該次施用毒品犯行，則經臺灣桃園地方法院
    檢察署檢察官為不起訴處分確定；復因施用毒品案件，經本
    院以八十八年度毒聲字第一二七四號裁定送勒戒處所施以觀
    察、勒戒，因認其有繼續施用傾向，再經本院以八十八年度
    毒聲字第一七六八號裁定令入戒治處所施以強制戒治，嗣因
    其戒治成效經評定為合格，經本院以八十八年度毒聲字第四
    ○七六號裁定停止戒治，惟因其於保護管束期間違反保護管
    束應遵守事項情節重大，經本院以八十八年度毒聲字第六五
    三八號裁定撤銷停止戒治令入戒治處所強制戒治，於九十一
    年一月十四日執行完畢出所，該次施用毒品犯行，並經本院
    以八十八年度桃簡字第三九○號判決判處有期徒刑六月；竟
    又因施用毒品案件，經本院以九十一年度毒聲字第三三二一
    號裁定令入戒治處所施以強制戒治，並於九十三年一月九日
    因法律修正報結出所，此次施用毒品犯行，則經本院以九十
    二年度訴字第一二○五號判決判處有期徒刑一年三月確定。
    詎其仍不知悔改，復基於施用第一級毒品海洛因之犯意，於
    九十五年九月間某日起至九十六年三月三十日某時止，接續
    在其位於桃園縣桃園市○○○街一九四之一號住處，施用第
    一級毒品海洛因多次。嗣於(一)九十五年十一月十五日下午五
    時三十分許（起訴書誤載為九十五年十一月十四日晚間六時
    三十分許），為警在桃園縣桃園市○○○街一九四號（起訴
    書誤載為一九四之一號）前查獲，並當場扣得第一級毒品海
    洛因一包（淨重零點一五公克，空包裝重零點二公克）及其
    所有預備供其施用第一級毒品海洛因所用之注射針筒二支。
    (二)九十六年三月十八日下午一時三十分許，為警在桃園縣桃
    園市○○路與寶慶路路口查獲，並扣得第一級毒品海洛因一
    包（淨重零點零五公克，空包裝重零點二三公克）。(三)九十
    六年三月二十一日晚上十一時許，為警在桃園縣桃園市○○
    ○街一五六巷巷口查獲，並經警採尿送驗，因其鑑驗結果呈
    嗎啡陽性反應而查悉上情。(四)九十六年三月三十日晚上十時
    十分許，為警在桃園縣桃園市○○路三一六號前查獲，並扣
    得內含第一級毒品海洛因殘渣之夾鍊袋一只。
二、證據：
  (一)被告於警詢、檢察官偵訊及本院審理時之自白。
  (二)臺灣檢驗科技股份有限公司濫用藥物尿液檢驗報告（檢體編
    號：Ｄ九五三九八一、Ｄ九六○八二三、Ｄ九六○八六七、
    Ｅ九六二五六）共四紙、法務部調查局九十五年十二月十五
    日調科壹字第○九五二三○四六五四○號鑑定書、九十六年
    四月三十日調科壹字第○九六二三○三八五六○號鑑定書各
    一紙。
  (三)扣案海洛因共二包、注射針筒二支、內含第一級毒品海洛因
    殘渣之夾鍊袋一只。
  (四)臺灣高等法院被告前案紀錄表一份。
三、本件檢察官與被告於審判外達成協商之合意且被告已認罪，
    其合意內容為：被告施用第一級毒品部分願受有期徒一年二
    月。經查，上開協商合意並無刑事訴訟法第四百五十五條之
    四第一項所列情形之一，檢察官聲請改依協商程序而為判決
    ，本院爰不經言詞辯論，於協商合意範圍內為協商判決。
四、處罰條文：
    毒品危害防制條例第十條第一項、第十八條第一項前段，刑
    法第十一條、第四十七條第一項、第三十八條第一項第二款
    。
五、附記事項：
    按民國九十二年七月九日新修正之毒品危害防制條例刪除二
    犯及三犯之規定，一改修法前繁雜之處遇程序，僅將施用毒
    品者簡化區分為初犯、再犯，並認施用毒品者係屬病患性犯
    人，以觀察、勒戒戒除其身癮，並以強制戒治去除其心癮。
    經觀察、勒戒或強制戒治執行完畢釋放後，若係五年後再犯
    該條例第十條施用毒品罪者，與同條例第二十條第一項、第
    二項關於「初犯」之處理方式相同，檢察官應先聲請法院裁
    定令被告入勒戒處所觀察、勒戒，並視有無繼續施用毒品傾
    向，決定應予釋放、為不起訴之處分，或應聲請法院裁定令
    入勒戒處所強制戒治；若係五年內「再犯」同條例第十條施
    用毒品罪者，依同條例第二十三條第二項規定，檢察官則應
    依法追訴。觀諸該條例第二十條第三項之修正理由：「觀察
    、勒戒或強制戒治五年後再犯者，顯見前所實施之觀察、勒
    戒或強制戒治已足以遮斷其施用毒品之癮，為期自新及協助
    其戒除毒癮，對此五年後再犯者，爰明定仍適用初犯之規定
    ，先經觀察、勒戒、強制戒治之程序。」及同條例第二十三
    條第二項之修正理由：「為配合簡化施用毒品犯之刑事處遇
    程序，並鑑於經觀察、勒戒或強制戒治執行完畢釋放後五年
    內再犯者，其再犯率甚高，原據以實施之觀察、勒戒及強制
    戒治既已無法收其實效，自應施以刑事處遇。」顯然如施用
    毒品者係前經觀察、勒戒或強制戒治等治療程序執行完畢五
    年後，始再施用毒品之「初犯」，因前所執行之觀察、勒戒
    或強制戒治已足收戒除毒癮之效，自應重新執行觀察、勒戒
    或強制戒治等治療程序，並於治療程序執行完畢後，由檢察
    官為不起訴處分，毋庸對之追訴處罰；反之，在「再犯」之
    情形，因其先前所為治療程序顯未能收戒斷毒癮之效，且考
    量施用毒品者之再犯率偏高，乃簡化其刑事處遇程序，而逕
    予追訴處罰，不再施以治療程序。參酌上開立法理由，修正
    毒品危害防制條例就施用毒品者，祇於「初犯」及「五年後
    再犯」二種情形，有其追訴條件之限制，即須於初犯經觀察
    、勒戒或強制戒治釋放後，五年內均無施用毒品之行為，始
    能認其前所實施之觀察、勒戒或強制戒治已足遮斷毒癮，而
    得於五年後再犯時，再予適用初犯之規定，重行觀察、勒戒
    等程序。倘五年內已經再犯，被依法追訴處罰，縱其第三次
    （或第三次以上）施用毒品之時間在初犯釋放五年以後，即
    與「五年後再犯」之情形有別，且因已於「五年內再犯」，
    顯見其再犯率甚高，原實施觀察、勒戒或強制戒治，已無法
    收其實效，而無五年戒斷期之存在，自無再經觀察、勒戒及
    強制戒治之必要，應由檢察官逕行起訴，始符新法修正之本
    旨（最高法院九十五年度臺非字第五九號、第六五號判決意
    旨參照）。查被告本件施用毒品犯行非屬「初犯」及「五年
    後再犯」之情形，依上開說明，自應逕予以論罪科刑。
六、協商判決除有刑事訴訟法第四百五十五條之四第一項第一款
    於本訊問程序終結前，被告撤銷協商合意或檢察官撤回協商
    聲請者；第二款被告協商之意思非出於自由意志者；第四款
    被告所犯之罪非第四百五十五條之二第一項所定得以協商判
    決者；第六款被告有其他較重之裁判上一罪之犯罪事實者；
    第七款法院認應諭知免刑或免訴、不受理者情形之一，及違
    反同條第二項「法院應於協商合意範圍內為判決；法院為協
    商判決所科之刑，以宣告緩刑或二年以下有期徒刑、拘役或
    罰金為限」之規定者外，不得上訴。
七、如有前項得上訴之情形者，得自收受判決送達之日起十日內
    ，向本院提出上訴書狀，上訴於第二審法院。
中　　華　　 民　　國　　96　　年　　6　  月　　26  　日
                         臺灣桃園地方法院刑事第十庭
                                 法　官　柯姿佐
上正本證明與原本無異。
                                 書記官  蔡紫凌
中　　華　　民　　國　　96　　年　　7 　　月　　3 　　日
毒品危害防制條例第10條第1項
施用第一級毒品者，處 6 月以上 5 年以下有期徒刑。
